臺灣臺中地方法院民事判決　　　　　　　96年度訴字第1738號
原　　　告　乙○○○
　　　　　　丙○○
　　　　　　戊○○
　　　　　　丁○○
　　　　　　甲○○
訴訟代理人　王有民律師
被　　　告　己○○
訴訟代理人　庚○○
上列當事人間請求清償借款事件，本院於民國96年7 月17日言詞
辯論終結，判決如下：
    主      文
原告之訴駁回。
訴訟費用新臺幣貳萬零捌佰元由原告負擔。
    事實及理由
一、原告起訴主張：被告向原告之被繼承人游清和借款新臺幣（
    下同）200 萬元，並簽發同額之支票1 紙與游清和，然經迭
    次催討，均置之不理。嗣游清和於民國95年9 月21日死亡，
    原告游張秀鸞、丙○○、戊○○、丁○○、甲○○為游清和
    之法定繼承人，依民法第1138條、第1148條之規定，承受被
    繼承人游清和之權利義務，爰依民法第478 規定請求被告清
    償借款。並聲明：被告應給付原告200 萬元，及自起訴狀繕
    本送達翌日起至清償日止，按週年利率百分之5 計算之利息
    。
二、被告抗辯：
  (一)按票據行為之實質原因甚多，不能以簽發支票證明有借貸
      關係，本件卷附空白日期雖以支票用紙所寫面額200 萬元
      ，非但不發生支票之效力，且既無借用日期、清償日期、
      借貸利息之約定等等足以證明借貸關係存在之事實，則原
      告憑以主張借貸關係依法即無據。
  (二)按當事人主張有利於己之事實者，就其事實有舉證之責任
      ，民事訴訟法第277 條定有明文。查借貸200 萬大額款項
      之借貸，倘有其事實，必有銀行款項之出入，不能空言無
      據，且被告並無其他做任何生意而須資本週轉之必要，足
      證本件被告並無向原告之被繼承人游清和借款之事實，因
      被告否認原告主張之事實，原告就其主張即有舉證責任，
      如不能舉證原告之請求即無理由。並聲明：原告之訴駁回
      。
三、按當事人主張有利於己之事實者，就其事實有舉證之責任。
    民事訴訟法第277 條本文定有明文。次按請求履行債務之訴
    ，除被告自認原告主張債權發生之原因事實外，應先由原告
    就其主張此項事實，負舉證之責任，必須證明其為真實後，
    被告於其抗辯事實，始應負證明之責任，此為舉證責任分擔
    之原則。又金錢借貸契約，屬要物契約，應由貸與人就交付
    金錢之事實負舉證之責，最高法院43年台上字第377 號及6
    9 年台上字第3546號判例可資參照。
四、查本件原告主張被告向原告等之被繼承人游清和借款200 萬
    元，固提出面額200 萬元之支票1 紙為證，惟被告抗辯未收
    受借款，消費借貸未成立，揆諸上開法條及判例意旨，應由
    原告舉證證明執票人即貸與人游清和已交付借款。然僅憑上
    開只記載面額200 萬元之支票，自不足證明有交付借款之事
    實，而原告亦自承無法提出交付借款之證據等語（參見96年
    7 月17日言詞辯論期日筆錄）。從而，原告無法證明被繼承
    人游清和確有交付借款與被告之事實，難認其間之消費借貸
    契約成立，則原告主張為游清和之繼承人，基於游清和與被
    告間之消費借貸法律關係請求被告返還借款，自屬無據，應
    予駁回。
五、據上論結，本件原告之訴為無理由，依民事訴訟法第78條，
    判決如主文。
中　　華　　民　　國　　96　　年　　7 　　月　　31　　日
                  民事第三庭   法   官    郭 佳 瑛
正本係照原本作成。
如對本判決上訴，須於判決送達後20日內向本院提出上訴狀。
中　　華　　民　　國　　96　　年　　7 　　月　　31　　日
                                書記官
